臺灣臺中地方法院刑事判決　　　　　　　　　　　　　九十三年度易字第六五八號
　　公　訴　人　臺灣臺中地方法院檢察署檢察官
　　被　　　告　丁○○
　　　　　　　　戊○○
　　　　　　　　丙○○
　　　　　　　　乙○○
　　共　　　同
　　選任辯護人　鞠金蕾
右列被告等因偽造文書案件，經檢察官提起公訴（九十一年度偵字第二０二０四號）
後，聲請改依協商程序而為判決，本院判決如左：
    主  文
丁○○、戊○○、丙○○、乙○○共同明知為不實之事項，而使公務員登載於職務上
所掌之公文書，足以生損害於公眾及他人，各處有期徒刑貳月，如易科罰金，均以
佰元折算壹日。均緩刑貳年。
    事實及理由
一、犯罪事實：
  (一)緣丁○○於民國九十年六月間起至同年九月間止，陸續向甲○○現金借款，或以
    其夫張山柱或其兄戊○○所簽發之下列支票向甲○○調現借款，共計借得新臺幣
    （下同）六百萬元：
    ~g2vj7
  ┌─┬───┬──────────┬────┬─────┬─────┬──────┬──────────┐
  │編│發票人│     付  款  人     │付款帳號│ 票    號 │ 票面金額 │ 票載發票日 │  備           註   │
  │號│      │                    │        │          │          │            │                    │
  ├─┼───┼──────────┼────┼─────┼─────┼──────┼──────────┤
  │一│張山柱│                    │000000-0│NA0000000 │一百萬元  │90年10月15日│90年6月21日提出借款 │
  ├─┼───┤三信商業銀行豐原分行├────┼─────┼─────┼──────┼──────────┤
  │二│張山柱│                    │000000-0│NA0000000 │一百萬元  │90年10月25日│90年6月21日提出借款 │
  ├─┼───┼──────────┼────┼─────┼─────┼──────┼──────────┤
  │三│戊○○│豐原市信用合作社中山│009422  │DN0000000 │四十萬元  │90年10月8日 │90年8月初提出借款   │
  ├─┼───┤分社                ├────┼─────┼─────┼──────┼──────────┤
  │四│戊○○│                    │009422  │DN0000000 │四十萬元  │未載        │90年8月初提出借款   │
  ├─┼───┼──────────┼────┼─────┼─────┼──────┼──────────┤
  │五│張山柱│豐原市信用合作社中山│008440  │DN0000000 │六十萬元  │90年10月18日│90年9月初提出借款   │
  ├─┼───┤分社                ├────┼─────┼─────┼──────┼──────────┤
  │六│張山柱│                    │008440  │DN0000000 │五十萬元  │90年10月31日│90年9月初提出借款   │
  ├─┼───┼──────────┼────┼─────┼─────┼──────┼──────────┤
  │七│不詳  │苗栗市信用合作社    │不詳    │MK0000000 │三十五萬元│90年10月31日│90年9月17日提出借款 │
  ├─┼───┼──────────┼────┼─────┼─────┼──────┼──────────┤
  │八│張山柱│豐原市信用合作社中山│008440  │DN0000000 │四十七萬元│90年11月30日│90年9月17日提出借款 │
  │  │      │分社                │        │          │          │            │                    │
  ├─┼───┼──────────┼────┼─────┼─────┼──────┼──────────┤
  │九│不詳  │匯通銀行彰化分行    │不詳    │不詳      │五十萬元  │90年11月5日 │90年9月28日提出借款 │
  └─┴───┴──────────┴────┴─────┴─────┴──────┴──────────┘
  (二)嗣丁○○於各該支票到期日屆至後，無資力清償借款，致使甲○○陸續提示該等
    支票均遭退票，丁○○即另行簽發發票人均為丁○○、面額分別為二百萬元及四
    百五十萬元、到期日均為九十年十一月三十日之本票二紙，交付甲○○以供擔保
    。丁○○、戊○○又向甲○○表示，願以戊○○所有之坐落臺中縣豐原市○○○
    段六九六地號土地，以及丙○○（即戊○○之妻）所有之坐落該土地上之臺中縣
    豐原市○○○段二一七建號房屋（門牌號碼為臺中縣豐原市○○路一一八號），
    設定抵押權予甲○○以供擔保（起訴書所誤載之「臺中縣豐原市○○○段二一七
    號地號」等字，及贅載之「門牌號南陽路一一六號」等字，均經公訴人於本院審
    理時當庭更正之，併此敘明）。嗣甲○○欲向丁○○、戊○○、丙○○等人索取
    上開房地之所有權狀辦理抵押權設定之手續時，渠等卻以權狀押在親戚處等語搪
    塞拖延，丁○○、戊○○、丙○○及乙○○（即丙○○之胞妹）為免戊○○及丙○○之上開房地遭甲○○聲請法院為強制執行，明知乙○○並未實際借款予戊○○、丙○○二人，竟於九十年十一月間，共同基於以設定虛偽抵押權之不實事項
    ，使公務員登載於職務上所掌之公文書之犯意聯絡，偽以戊○○、丙○○為共同
    債務人，乙○○為債權人，而由戊○○、丙○○提供上開房地之所有權狀以及內
    容不實之抵押權設定契約書等相關資料，委由不知情之代書黃瑞華於同年月八日
    持向臺中縣豐原地政事務所提出設定抵押權之申請，使該管不知情之不詳承辦公
    務員於同年月十二日，將共同債務人戊○○、丙○○將上開房地共同設定八百萬
    元抵押權予債權人乙○○，權利存續期間自九十年九月十日起至九十二年九月十
    日止等不實事項，登載於職務上所掌之土地登記簿上，足以生損害於地政機關對
    於土地、建物管理之正確性及甲○○與其他債權人。
二、證據：
  (一)被告丁○○、戊○○、丙○○、乙○○於本院所為認罪之陳述。
  (二)告訴人甲○○之指述。
  (三)卷附上開房地之土地、建物登記簿謄本、臺中縣豐原地政事務所九十年十一月八
    日第一七０九四０號登記申請書及申請資料、上開「一、犯罪事實」所列之支票
    （編號七九除外）及本票等影本。
三、本件經檢察官與被告等於審判外均達成協商之合意，且被告等均已認罪，其合意
    內容為：
  (一)被告丁○○、戊○○、丙○○、乙○○願受科刑範圍均為有期徒刑二月，得易科
    罰金，緩刑二年之宣告。
  (二)被告丁○○、戊○○、丙○○、乙○○均願向被害人甲○○道歉。
  (三)被告丁○○、戊○○、丙○○、乙○○願連帶給付被害人甲○○新臺幣三十二萬
    元，並自九十三年十二月二十五日起至九十四年三月二十五日止，分為四期，於
    每月二十五日給付八萬元。
四、經查，上開協商合意並無刑事訴訟法第四百五十五條之四第一項所列情形之一，
    檢察官聲請改依協商程序而為判決，本院爰不經言詞辯論，於協商合意範圍內為
    協商判決，合予敘明。
五、應適用之法條：刑事訴訟法第四百五十五條之四第二項、第四百五十五條之八，
    刑法第二十八條、第二百十四條、第四十一條第一項前段、第七十四條第一款，
    罰金罰鍰提高標準條例第一條前段、第二條。
六、附記事項：
  (一)被告丁○○、戊○○、丙○○、乙○○均願向被害人甲○○道歉。
  (二)被告丁○○、戊○○、丙○○、乙○○願連帶給付被害人甲○○三十二萬元，並
    自九十三年十二月二十五日起至九十四年三月二十五日止，分為四期，於每月二
    十五日給付八萬元。
七、併辦部分：
    臺灣臺中地方法院檢察署九十二年度偵緝字第一二一三號併辦意旨（詳併案意旨
    書第一部份所載）另以：被告丁○○於前開「一、犯罪事實：(一)」所載之調現借
    款部分，另涉犯刑法第三百三十九條第一項之詐欺取財罪嫌，且與前述有罪之部
    分有牽連犯之裁判上一罪法律關係等語。惟查，被告丁○○係於各該支票均屆到
    期日後，無力清償，嗣恐被告戊○○、丙○○之前開房地遭告訴人查封拍賣，方
    另行起意而為前開明知為不實之事項，而使公務員登載於職務上所掌之公文書之
    犯行，則縱令檢察官該併案部分之指訴屬實，亦核與被告丁○○前開所犯使公務
    員登載不實罪之間，犯意各別，行為不同，罪質互異，客觀上亦難認有何方法目
    的或原因結果之牽連關係。基此，該併案部分既與起訴部分無裁判上一罪之法律
    關係，亦未經原起訴犯罪事實所敘及，本院自無從併予審理，此部分應由該署檢
    察官另為妥適之處理。至於該併案意旨書第二部份所載意旨，既核與本件起訴之
    犯罪事實完全相同，本即為本院審理之範圍，均附此敘明。
八、本判決除有刑事訴訟法第四百五十五條之四第一項第一款、第二款、第四款、第
    六款、第七款所定情形之一，或違反同條第二項規定者外，不得上訴。
九、如不服本件判決，得自收受判決送達之日起十日內，向本院提出上訴書狀，上訴
    於第二審法院。
中      華      民      國      九十三      年    十一    月    十六    日
                                  臺灣臺中地方法院刑事第十一庭
                                    審判長法  官  林  源  森
                                            法  官  王  世  華
                                            法  官  廖  慧  如
右正本證明與原本無異。
如不服本判決，應於判決送達後十日內向本院提出上訴狀，上訴於臺灣高等法院臺中
分院( 須附繕本 )。
                                            書記官
中      華      民      國      九十三      年    十一    月    十六    日
附錄本案論罪法條
刑法第二百一十四條
明知為不實之事項，而使公務員登載於職務上所掌之公文書，足以生損害於公眾或他
人者，處三年以下有期徒刑、拘役或五百元以下罰金。
